【裁判字號】    90,上訴,2070
【裁判日期】    901031
【裁判案由】    強盜等
【裁判全文】
臺灣高等法院刑事判決                            九十年度上訴字第二○七○號
    上  訴  人
    即  被  告  丙○○
    選任辯護人  張景豐
右列被告因強盜案件，不服臺灣桃園地方法院，八十九年度訴字第一七六○號，中華
民國九十年四月十八日第一審判決（起訴案號：臺灣桃園地方法院檢察署八十九年度
偵字第一三九七三號）提起上訴，本院判決如左：
    主  文
原判決撤銷。
丙○○攜帶凶器竊盜，因脫免逮捕，而當場施以強暴，未遂，累犯，處有期徒刑貳年
捌月。扣案Ｙ字型六角套筒壹支、削尖六角扳手壹支、萬能鑰匙壹把，均沒收。
    事  實
一、丙○○前曾有多次竊盜、搶奪、贓物等前科，最近一次於民國八十六年間因竊盜
    案件，經法院判處有期徒刑一年確定，於八十七年九月五日執行完畢，猶不知悔
    改。又意圖為自己不法之所有，於八十九年九月十四日上午十時三十分許，攜其
    自製之萬能鑰匙一把、及其自備客觀上足以對人之生命、身體造成危害，堪供凶
    器使用之Ｙ字型六角套筒、削尖六角扳手各一支，至桃園縣中壢市○○路二十二
    號旁，持上開萬能鑰匙及六角扳手，撬壞甲○○所有停放在該處之ＦＬ二－六０
    五號重機車電門鎖，欲行竊取之際，為「致福股份有限公司」（下稱致福公司）
    警衛祁文寶發覺追捕呼賊；詎丙○○為脫免逮捕，竟當場徒手抓傷乙○○頸、臉
    部（傷害部分未據告訴），而對乙○○施強暴。幸經乙○○與聞聲來援之致福公
    司員工劉子光合力制服陳某後報警處理，始未得逞。當場並扣得上開六角套筒、
    六角扳手各一支、萬能鑰匙一把。
二、案經桃園縣警察局中壢分局報請臺灣桃園地方法院檢察署檢察官偵查起訴。
    理  由
一、訊據上訴人即被告丙○○否認有前揭事實之犯行。於原審辯稱：伊沒有偷車，是
    走過機車附近時警衛乙○○懷疑伊偷車，伊過去和乙○○理論，乙○○的傷是他
    抓伊時伊掙扎弄到的，六角套筒是伊的，但六角扳手和萬能鑰匙不是伊的云云。
    於本院辯稱：沒有強盜，是因被捉住手會痛才反抗，伊並未施暴云云。經查：右
    揭被告竊盜機車ＦＬ二－六０五號未遂之事實，業據丙○○於警訊中供承：因為
    伊當時正在偷竊中機車ＦＬ二－六０五號，破壞電門鎖時，被致福電子公司守衛
    發現，並喊抓小偷（偵卷第四頁反面），核與目擊證人乙○○迭於警訊、偵查及
    原審審理中證稱：當時伊正在擔任致福公司守衛勤務，發現有被告身穿雨衣，頭
    戴安全帽從致福公司前走過，覺得被告形跡可疑，且附近大樓當時常發生失竊事
    件，於是特別注意他，因此當被告破壞機車電門鎖正在偷車時，伊便立即發現並
    上前制止等語（偵卷第七頁反面、第三十四頁反面、第四十八頁反面、原審卷第
    五十一頁），與證人劉子光在警訊、偵查中所述協助祁某逮捕被告之情節相符（
    偵卷第九頁反面、第三十五頁、第四十九頁），並佐以被害人即機車車主甲○○
    指稱伊機車電門鎖有被撬開的痕跡，鑰匙孔原是好的，扣案工具都不是伊的等情
    （偵卷第六頁反面、第三十五頁、第四十九頁、原審卷第五十二頁）亦相符合。
    被告否認偷竊與上開事證不符，並不足採。次查：證人乙○○目擊被告行竊，隨
    即呼賊並上前追捕，而被告為求脫免起見，與證人祈某發生扭打，並抓傷證人臉
    、頸部，惟仍為乙○○及劉子光二人合力制服之事實，亦經證人乙○○、劉子光
    分別於警訊、偵審中證述在卷（偵卷第七頁反面至第八頁、第九頁反面、偵卷第
    四十九頁），而被告亦不否認抓傷證人乙○○之事實（偵卷第五頁反面、原審卷
    第二十八頁）。是被告既與證人乙○○發生扭打，即屬對證人施強暴，與單純掙
    扎有別；從而被告所辯：掙扎時抓傷乙○○云云，為卸責之詞，亦不足採。至證
    人祁文寶在警訊、偵查中雖稱：丙○○拿Ｙ字型六角套筒打伊云云（偵卷第七頁
    、第三十四頁反面），惟此後在偵查及原審審理時則明確指稱：扭打是因為伊要
    制服他，丙○○並無其他強暴脅迫舉動；傷是與丙○○拉扯時傷到的，扭打掙扎
    過程中受傷的，伊等拉扯時他手上沒東西，他沒有拿東西打伊等語（偵卷第四十
    九頁、原審卷第五十一頁反面），對照證人在警訊、偵查中所稱：臉、脖子是受
    抓傷等語（偵卷第八頁、第四十九頁），並無鈍器擊傷痕跡，是應以扭打時二人
    均徒手較為可信，併予敘明。而被告隨身帶有萬能鑰匙、Ｙ字型六角套筒及削尖
    六角扳手，均經證人劉子光、乙○○證述無異，乙○○於警訊更陳鑰匙及削尖（
    磨過）之六角扳手均從被告身上掉落云云，堪認上開器物為被告所有供行竊所用
    無疑。此外並有贓物領據一張、機車照片二張附卷（偵卷第十二頁、第十三頁）
    ，六角套筒、六角扳手、萬能鑰匙各一把扣案可資佐證。綜上所述，本件事證明
    確，被告所辯無非卸責之詞，不足採信，其犯行已堪認定。
二、查六角套筒、六角扳手均屬客觀上足以對人之生命、身體造成危害之工具，應係
    凶器。被告持上開工具犯案，自屬攜帶凶器。再查被告於行竊時為脫免逮捕，而
    當場對乙○○施強暴，依刑法第三百二十九條規定，應以強盜論。核被告丙○○
    所為，係犯刑法第三百二十九條、第三百三十條第二項、第一項之準攜帶凶器強
    盜未遂罪。又被告前有如事實欄所示之科刑及執行情形，此有台灣桃園地方法院
    檢察署刑案資料查註紀錄表一紙附卷足憑，其於刑之執行完畢後，五年內再犯本
    件有期徒刑以上刑之罪，為累犯，依刑法第四十七條規定加重其刑。被告已破壞
    機車電門鎖，惟尚未得手之際即為人發覺捕獲，核其行為僅止於未遂階段，應依
    刑法第二十六條前段規定減輕其刑。其刑同時有加重及減輕之情形，先加後減之
    。
三、原審對被告為論罪科刑，固非無見，惟按人民身體之自由應予保障，憲法第八條
    設有明文。限制人身自由之法律，其內容須符合憲法第二十三條所定要件。保安
    處分係對受處分人將來之危險性所為拘束其身體、自由等之處置，以達教化與治
    療之目的，為刑罰之補充性規範。是使保安處分之宣告，與行為人所為行為之嚴
    重性、行為人所表現之危險性，及對於行為人未來行為之期待性相當。被告既於
    九十年四月二十九日另犯有攜帶凶器竊盜罪，經本院九十年度上易字第三三五六
    號判決量處有期徒刑一年，並諭知於刑之執行前，令入勞動場所強制工作三年在
    案，被告既已經另案於刑前宣告強制工作，應認其保安處分應能達教化與矯治之
    目的，而無再諭知被告於本件刑後強制工作之必要，原審對於此部分之情狀漏未
    審酌，而遽令於刑之執行完畢或赦免後入勞動場所強制工作三年之諭知，尚欠允
    當。被告上訴意旨砌詞否認犯罪並指摘原判決不當，固無理由，惟原判決既有可
    議之處，自應將之撤銷改判。爰審酌被告早在五十七年間即因搶奪、竊盜等案件
    ，分經法院判處一年六月、三月，於六十一年間因贓物案件，經法院判處有期徒
    刑三月，六十八年間又因竊盜案件，經法院判處有期徒刑二年並宣付強制工作，
    七十八年再因竊盜案，經法院判處有期徒刑一年二月，八十六年間復因竊盜案件
    ，經法院判處有期徒刑一年，均經分別確定在案，有臺灣桃園地方法院檢察署刑
    案資料查註記錄表一紙附卷可稽，素行不佳，其犯罪之動機、手段，所生之危險
    ，及其犯後猶多方飾詞，毫無愧悔之意等一切情狀，量處如主文第二項所示之刑
    ，以示懲儆。至扣案六角套筒、六角扳手及萬能鑰匙均屬被告所有供犯罪所用之
    物，依刑法第三十八條第一項第二款規定沒收。
據上論斷，應依刑事訴訟法第三百六十九條第一項前段、第三百六十四條、第二百九
十九條第一項前段，刑法第三百二十九條、第三百三十條第二項、第一項、第二十六
條前段、第四十七條、第三十八條第一項第二款，判決如主文。
本案經檢察官呂光華到庭執行職務。
中      華      民      國     九十     年      十      月    三十一    日
                              臺灣高等法院刑事第二十五庭
                                  審判長法  官  許  國  宏
                                        法  官  林  勤  純
                                        法  官  洪  光  燦
右正本證明與原本無異。
如不服本判決應於收受送達後十日內向本院提出上訴書狀，其未敘述上訴之理由者並
得於提起上訴後十日內向本院補提理由書（均須按他造當事人之人數附繕本）。
                                        書記官  陳  玉  嬋
中      華      民      國     九十     年      十      月    三十一    日
附錄：本案論罪科刑法條全文
刑法第三百二十九條
竊盜或搶奪，因防護贓物、脫免逮捕或湮滅罪證而當場施以強暴、脅迫者、以強盜論
。
刑法第三百三十條
犯強盜罪而有第三百二十一條第一項各款情形之一者，處五年以上十二年以下有期徒
刑。
前項之未遂犯罰之。


司法院資訊處製作；財團法人民間司法改革基金會備份。
